臺灣宜蘭地方法院民事判決　八十九年度訴字第三○七號
　　原　　　告　　乙○○
　　　　　　　　　丙○○
　　　　　　　　　戊○○
　　訴訟代理人　　丁○○
　　　　　　　　　丙○○
　　被　　　告　　己○○
　　被　　　告　　新實運輸股份有限公司
　　法定代理人　　庚○○
　　訴訟代理人　　辛○○
右當事人間請求損害賠償事件，本院判決如左：
    主      文
被告應連帶給付原告乙○○新台幣壹拾萬陸仟貳佰陸拾捌元、原告戊○○新台幣貳萬
參仟伍佰捌拾捌元、原告丙○○新台幣貳萬貳仟陸佰捌拾捌元，及均自民國八十九年
十一月一日起至清償日止，按年息百分之五計算之利息。
原告其餘之訴駁回。
訴訟費用由被告連帶負擔十分之三，原告乙○○、戊○○各負擔十分之二，餘由原告
丙○○負擔。
本判決第一項於原告乙○○以新台幣萬伍仟元、原告戊○○以新台幣捌仟元、原告
丙○○以新台幣柒仟伍佰元，為被告供擔保後，各得假執行。但被告新實運輸股份有
限公司如於假執行程序實施前，各以新台幣壹拾萬陸仟貳佰陸拾捌元為原告乙○○、
新台幣貳萬參仟伍佰捌拾捌元為原告戊○○、新台幣貳萬貳仟陸佰捌拾捌元為原告丙○○預供擔保，得免為假執行。
原告其餘假執行之聲請駁回。
    事      實
甲、原告方面：
一、聲明：
  （一）被告應連帶給付原告乙○○新台幣（下同）二十一萬一千六百六十七元、原
        告戊○○一十萬九千七百三十八元、原告丙○○二十一萬七千四百八十七元
        ，及均自民國八十九年十一月一日起至清償日止，按年息百分之五計算之利
        息。
  （二）願供擔保，請准宣告假執行。
二、陳述：
  （一）緣被告己○○於民國八十八年十月三十日下午一時三十分許，駕駛車號ＡＮ
        ─一四五號曳引車，行經宜蘭縣宜蘭市○○路有閃黃號誌之交岔路口時，未
        減速慢行，因過失不慎撞及行經前開路口之原告丙○○駕駛之車號ＩＰ─九
        三九二號自小客車，造成自小客車車內乘客即原告乙○○受有頭部挫傷、左
        臉撕裂傷、挫傷、左側第六、七肋骨骨折、左側氣血胸、氣喘、右手挫傷等
        傷害；原告戊○○受有頭部挫傷、左耳撕裂傷、左前臂撕裂傷、腹部挫傷等
        傷害；駕駛之原告丙○○亦受有頭部外傷併顏面多處撕裂傷、下唇撕裂傷、
        挫擦傷、腹部鈍傷併內出血、脾臟撕裂傷等傷害。經原告訴由臺灣宜蘭地方
        法院檢察署提起過失傷害公訴，業經鈞院判決被告己○○有罪確定。被告己○○因過失不法侵害原告身體，依民法第一百八十四條規定應負損害賠償責
        任。
  （二）又依民法第一百八十八條規定僱用人亦應連帶負賠償責任。而該條所稱受僱
        人不以事實上之僱用關係為準，凡客觀上受他人使用為之服勞務而受其監督
        者均屬之。本件被告己○○所駕駛之車號ＡＮ─一四五號曳引車，其車頭標
        示為被告新實運輸股份有限公司（下稱新實公司）所有，八十八年十月三十
        日本件車禍發生時行照亦登記為新實公司所有（迄八十八年十一月十八日始
        過戶登記予訴外人隆豪通運股份有限公司），並以該公司名義投保責任保險
        ，故從外觀上被告新實公司確為被告己○○係之僱用人，況被告己○○於車
        禍發生後，於警察局筆錄上皆自承受雇於新實公司，鈞院刑事庭於前開刑事
        判決中亦為相同之認定，故被告新實公司對於是否准許被告己○○或甲○○
        靠行，有權選擇，並負有防止事故發生之指揮監督義務，就此種關係言，貸
        與名義之汽車公司對於借用名義之汽車司機，實有選任監督關係存在，因此
        本件被告己○○駕車肇事時，縱使新實公司僅為貸與名義人，仍應就本件侵
        權行為與被告己○○負連帶損害賠償責任。另被告甲○○亦自認為被告己○○之僱用人，故就本件侵權行為與被告己○○，亦應負連帶損害賠償責任。
  （三）請求被告賠償之項目及金額如下：
    １、原告乙○○部分：
        (1)醫療費：原告受傷後於自八十八年十月三十日至同年十一月十五日於羅東
          聖母醫院住院十七日，實際支出醫療費用五千六百三十一元。嗣購買中藥
          支出六萬零六百元，合計支出醫療費六萬六千二百三十一元。
        (2)工作損失：原告本於中醫診所工作，每月薪資二萬元，自車禍發生日起至
          能工作止，計二個月薪資未取得，損失收入四萬元。
        (3)增加生活負擔之費用：原告因車禍住院十七日，其間雖由親人看護，但無
          為加害人免責之意，每日以一千八百元，共計三萬六百元。
        (4)精神損失：原告因本件車禍，傷害極為嚴重，對日後工作、婚姻之選擇，
          皆有重大影響，身心受有極大痛苦，被告於車禍發生後對於原告不予聞問
          ，更加深原告精神痛苦，故請求精神慰藉金三十萬元。
          前開各項合計四十三萬六千八百三十一元，考量本件原告乙○○乘坐原告
          丙○○駕駛之車輛，丙○○為其使用人，對車禍發生為共同肇事原因，係
          與有過失，故只請求其中五成之金額，即二十一萬八千四百一十五元，扣
          除已依強制汽車責任險領取六千七百四十八元，尚應給付二十一萬一千六
          百六十七元。
    ２、原告戊○○部分：
       (1)醫療費：原告受傷後於自八十八年十月三十日至同年十一月三日止於羅東
         聖母醫院住院五日，實際支出醫療費用二千八百二十四元。嗣購買中藥支
         出一萬三千三百元，合計支出醫療費一萬六千一百二十四元。
       (2)增加生活負擔之費用：原告因車禍住院五日，其間雖由親人看護，但無為
         加害人免責之意，每日以一千八百元，共計九千元。
       (3)精神損失：原告因本件車禍，傷害極為嚴重，身心受有極大痛苦，被告於
         車禍發生後對於原告不予聞問，更加深原告精神痛苦，故請求精神慰藉金
         十萬元。
         前開各項合計二十二萬五千一百二十四元，考量本件原告戊○○乘坐原告
         丙○○駕駛之車輛，丙○○為其使用人，對車禍發生為共同肇事原因，係
         與有過失，故只請求其中五成之金額，即一十一萬二千五百六十二元，扣
         除已依強制汽車責任險領取二千八百二十四元，尚應給付十萬九千七百三
         十八元。
   ３、原告丙○○部分：
       (1)醫療費：原告受傷後於自八十八年十月三十日至同年十一月十七日於羅東
         聖母醫院住院十九日，實際支出醫療費用六千四百七十一元。嗣購買中藥
         支出五萬九千四百元，合計支出醫療費六萬五千八百七十一元。
       (2)工作損失：原告本於工廠工作，每月薪資二萬八千元，自車禍發生日起至
         能工作止，計二個月薪資未取得，損失收入五萬六千元。
       (3)增加生活負擔之費用：原告因車禍住院十九日（含加護病房二日），其間
         雖由親人看護，但無為加害人免責之意，每日以一千八百元，共計三萬零
         六百元（實際上應為三萬四千二百元）。
       (4)精神損失：原告因本件車禍，傷害極為嚴重，對日後工作皆有重大影響，
         身心受有極大痛苦，被告於車禍發生後對於原告不予聞問，更加深原告精
         神痛苦，故請求精神慰藉金三十萬元。
         前開各項合計四十五萬二千四百七十一元（實際上應為四十五萬六千零七
         十一元），考量本件原告丙○○係車禍一方駕駛，對車禍發生為共同肇事
         原因，係與有過失，故只請求其中五成之金額，即二十二萬六千二百三十
         五元（實際上應為二十二萬八千零三十五點五元），扣除已依強制汽車責
         任險領取八千七百四十八元，尚應給付二十一萬七千四百八十七元（實際
         上應為二十一萬九千二百八十七點五元）。
三、證據：提出刑事判決、過戶登記書、行照、統一發票、營利事業登記證、醫療費
    用收據、言詞辯論筆錄、聘僱看護須知各一件、診斷書證明書七件、醫療費費用
    清單五件、發票單據八件、在職證明書二件為證。
乙、被告方面：
壹、被告己○○方面：未於最後言詞辯論期日場，據其前到庭所為之聲明及陳述如左
    ：
一、聲明：原告之訴駁回，訴訟費用由原告負擔。
二、陳述：
　（一）八十八年十月三十日伊是甲○○僱請，當天伊是開貨櫃車，事發時駕駛車號
　　　　ＡＶ一四五號車，那輛車是剛跟被告新實公司買的車。已經交付使用，伊受
        僱後約一個月就發生這事故，行照是被告新實公司的，但保險公司不賠，保
        險沒有過期。
  （二）事發時伊就拿九萬元給原告，主張抵銷。
貳、被告新實公司方面：
一、聲明：原告之訴駁回。如受不利判決，願供擔保請准宣告免為假執行。
二、陳述：
  （一）原告所指之行為人即被告己○○與被告公司間並無僱佣關係存在，亦無事實
        上受被告公司監督為被告公司服勞務之情形存在。系爭肇事車號ＡＶ—一四
        五號車輛，原雖登記於被告公司名下，惟被告公司已於八十八年九月十日出
        售予被告甲○○，並於八十八年九月十三日交付予甲○○。被告己○○與肇
        事車輛和被告公司間並無靠行關係，該車早於本件車禍發生前，被告甲○○
        即已付清款項並交付使用，故所有權已移轉於被告甲○○，被告己○○又非
        受僱於被告公司，足證本件事故發生時，被告己○○駕駛系爭車輛絕非在被
        告公司監督指揮下，故與被告公司無涉。被告甲○○和己○○亦承認被告己○○是受僱於被告甲○○，及前開車輛已交給被告甲○○使用。
  （二）被告公司無法強迫被告甲○○何時辦過戶，因曳引車之過戶，依規定須由買
        方去監理單位辦理。另保險當時雖是登記被告公司，但那是因為依規定，須
        過戶後始能辦理解約。至於事故發生之時，系爭車輛所有權人名義是否已辦
        理過戶登記、汽車保險名義是否已移轉、車身是否仍漆有被告公司名稱等，
        均與認定是否涉有侵權行為無關，蓋車輛買賣契約自締約時起，本有合理之
        履行期間辦理相關手續，自八十八年九月十日被告公司出售系爭車輛起，至
        同年十月三十日被告己○○駕車肇事止僅有一個多月之期間，縱使買受之被
        告甲○○尚未辦妥過戶登記、汽車保險名義尚未移轉、車身尚未塗去被告公
        司名稱等，亦無不合理之處。況被告公司亦從未於出售系爭車輛後，再向保
        險公司聲請續保。
  （三）原告一開始就知道是被告甲○○僱用被告己○○的，所以他們也有告他，否
        則開庭時其他二名被告都曾到庭承認上情，原告不能再推說不知該二人關係
        。另外原告呂佩瑜與訴外人（鈞院八十九年度訴字第三０六號事件之原告）
        呂學臻是父女關係，被告丙○○是呂學臻的女婿，呂學臻因該案曾與被告甲○○、己○○在調解委員會調解過，而且調解成立，所以他們應該知道兩人
        之僱慵關係。
三、證據：提出車輛買賣合約書、車輛交接證明書、營利事業登記證、公司執照、支
    票存款對帳單各一件、支票二件為證。
參、被告甲○○方面：未於最後言詞辯論期日場，據其前到庭所為之聲明及陳述如左
    ：
一、聲明：原告之訴駁回，訴訟費用由原告負擔。
二、陳述：被告己○○是受僱於伊，原告請求的慰撫金太高。
丙、本院依職權調閱本院八十九年度交訴字第六號刑事卷宗。
    理      由
一、本件被告己○○、甲○○受合法之通知，無正當理由，未於最後言詞辯論期日到
    場，核無民事訴訟法第三百八十六條各款所列情形，爰依原告之聲請，由其一造
    辯論而為判決。
二、本件原告起訴主張：被告己○○受僱於被告甲○○，於八十八年十月三十日下午
    一時三十分許，駕駛行照登記為被告新實公司所有，並以該公司名義投保責任保
    險，車身並漆有「新實」字樣，而於外觀上足使人認其係受僱於被告新實公司之
    車號ＡＮ─一四五號曳引車，行經宜蘭縣宜蘭市○○路有閃黃號誌之交岔路口時
    ，未減速慢行，因過失不慎撞及行經前開路口之原告丙○○駕駛之車號ＩＰ─九
    三九二號自小客車，造成自小客車車內乘客即原告乙○○受有頭部挫傷、左臉撕
    裂傷、挫傷、左側第六、七肋骨骨折、左側氣血胸、氣喘、右手挫傷等傷害；原
    告戊○○受有頭部挫傷、左耳撕裂傷、左前臂撕裂傷、腹部挫傷等傷害；駕駛之
    原告丙○○亦受有頭部外傷併顏面多處撕裂傷、下唇撕裂傷、挫擦傷、腹部鈍傷
    併內出血、脾臟撕裂傷等傷害，被告己○○因過失不法侵害原告二人身體應負賠
    償責任，而被告新實公司及甲○○分別為其外觀上及實際上之僱用人，均應與被
    告己○○負連帶賠償責任，為此爰依侵權行為法律關係提起本件訴訟。
三、被告新實公司則以：原告所指之行為人即被告己○○與被告公司間並無僱佣關係
    存在，肇事之車號ＡＶ—一四五號曳引車雖於事故發生時仍登記於被告公司名下
    ，然被告公司早於八十八年九月十日出售予被告甲○○，並於同年月十三日交付
    ，故所有權已發生移轉。被告己○○與肇事車輛和被告公司間並無靠行關係，其
    係受僱於被告甲○○，而非被告公司，故本件事故發生時並非在被告公司監督指
    揮下。至於事故發生之時，系爭車輛所有權人名義是否已辦理過戶登記、汽車保
    險名義是否已移轉、車身是否仍漆有被告公司名稱等，均與認定是否涉有侵權行
    為無關，蓋車輛買賣契約自締約時起，本有合理之履行期間辦理相關手續，自八
    十八年九月十日被告公司出售系爭車輛起，至同年十月三十日被告己○○駕車肇
    事止僅有一個多月之期間，縱使買受之被告甲○○尚未辦妥過戶登記、汽車保險
    名義尚未移轉、車身尚未塗去被告公司名稱等，亦無不合理之處。況被告公司亦
    從未於出售系爭車輛後，再向保險公司聲請續保。且原告一開始就知道是被告甲○○僱用被告己○○的，所以本件事故與被告公司無涉，不得向被告公司請求等
    語資為抗辯。另被告己○○、甲○○於最後言詞辯論期日均未到庭，據渠等以前
    到院對於被告己○○係受僱於被告甲○○乙節均不爭執，惟被告己○○以已給付
    原告九萬元，主張抵銷等語，而被告甲○○以：原告請求的慰撫金太高等語置辯
    。
四、按因故意或過失，不法侵害他人之權利者，負損害賠償責任。又受僱人因執行職
    務，不法侵害他人之權利者，由僱用人與行為人連帶負損害賠償責任。但選任受
    僱人及監督其職務之執行，已盡相當之注意或縱加以相當之注意而仍不免發生損
    害者，僱用人不負賠償責任。民法第一百八十四條第一項、第一百八十八條第二
    項分別定有明文。查本件原告主張被告己○○受僱於被告甲○○，於八十八年十
    月三十日下午一時三十分許，駕駛車身漆有「新實（公司）」字樣之車號ＡＮ─
    一四五號曳引車，行經宜蘭縣宜蘭市○○路有閃黃號誌之交岔路口時，未減速慢
    行，因過失不慎撞及行經前開路口之原告丙○○駕駛之車號ＩＰ─九三九二號自
    小客車，造成自小客車車內乘客即原告乙○○受有頭部挫傷、左臉撕裂傷、挫傷
    、左側第六、七肋骨骨折、左側氣血胸、氣喘、右手挫傷等傷害；原告戊○○受
    有頭部挫傷、左耳撕裂傷、左前臂撕裂傷、腹部挫傷等傷害；駕駛之原告丙○○
    亦受有頭部外傷併顏面多處撕裂傷、下唇撕裂傷、挫擦傷、腹部鈍傷併內出血、
    脾臟撕裂傷等傷害之事實，乃為兩造所不爭執，並有診斷證明書、判決書在卷可
    稽，堪信為真實。則被告己○○因其過失而不法侵害原告之身體，自應依法負賠
    償責任。又被告甲○○亦自認為被告己○○之實際僱用人，核與被告己○○所述
    相符，則其對於受其僱用之被告己○○所為之前開侵權行為，自應依法負連帶賠
    償責任。
五、茲有疑義者，乃為被告新實公司應否依民法第一百八十八條第一項之規定，與被
    告己○○負連帶賠償責任。經查：
（一）按民法第一百八十八條第一項規定僱用人之連帶賠償責任，係為保護被害人，
      避免被害人對受僱人請求賠償，有名無實而設。故此之所謂受僱人，並不以事
      實上有僱傭契約者為限，凡客觀上被他人使用，為之服勞務而受其監督者，均
      屬受僱人。換言之，依一般社會觀念，若其人確有被他人使用，為之服勞務而
      受其監督之客觀事實存在，自應認其人為該他人之受僱人（最高法院八十八年
      度台上字第二六一八號裁判意旨參照）。又將營業名稱借與他人使用，其內部
      縱僅對於未具有信用或營業資格者，借與信用或資格，或係為達逃避僱用人責
      任之目的所為之脫法行為，但就外觀而言，其是否借與營業名義，仍具有選任
      之關係，且借與名義，並可中止其借用關係，無形中對該借用名義者之營業使
      用其名義，仍有監督關係，是兩者之間仍存有選任、服勞務及監督關係，與僱
      傭無殊。因之對於該借用名義者，對第三人所致之損害，借與名義者仍應負僱
      用人之責任（最高法院八十六年度台上字第三三二號裁判意旨參照）。
（二）本件被告新實公司辯稱：系爭肇事車號ＡＶ—一四五號車輛，原雖登記於被告
      公司名下，惟被告公司已於八十八年九月十日出售予被告甲○○，並於八十八
      年九月十三日交付予甲○○。被告己○○與肇事車輛和被告公司間並無靠行關
      係，該車早於本件車禍發生前，被告甲○○即已付清款項並交付使用，故所有
      權已移轉於被告甲○○等情，固據其提出車輛買賣合約書、車輛交接證明書、
      、支票存款對帳單各一件及支票二件為證，且核與被告己○○、甲○○所述相
      符，堪信屬實。惟查，系爭車輛於八十八年十月三十日發生本件事故時，於監
      理機關及行照上，其登記名義人仍為被告公司，並以被告公司名義投保汽車強
      制責任險，且車身上猶噴有「新實」字樣等情，業據原告提出汽機車過戶登記
      書一件為證，並經本院調閱本院八十九年度交訴字第六號刑事卷宗細閱無訛，
      且為被告所不爭，堪信為真實。則本件於前開外觀情狀下，依一般社會通念，
      確實足使他人認被告己○○係受僱於被告公司，為之服務並受其監督。
（三）被告公司雖另辯稱：交車後被告公司無法強迫被告甲○○何時辦過戶，因曳引
      車之過戶，依規定須由買方去監理單位辦理，另保險當時雖是登記被告公司，
      但那是因為依規定，須過戶後始能辦理解約云云。然查，被告新實公司所辯縱
      然屬實，惟其於交付車輛前，本可「自行」（或要求被告甲○○）將車身噴載
      「新實」之字樣塗去，同時拒絕將登載被告新實公司名義之行照隨車交付予被
      告甲○○使用，以相應要求被告甲○○應辦理過戶登記。再者，被告新實公司
      乃以經營運輸為業，對於已售出之車輛車身及行照猶登載該公司名義，購車者
      於變更前即用以載送貨物，倘運輸過程如肇事，在客觀上亦使他人誤認駕駛者
      為該公司之受僱人而生爭議乙節，實難諉稱毫無認知。則被告公司於前開情況
      猶同意交付車輛予被告甲○○先行使用，未為任何足以防止產生疑義之行為（
      例如：自行塗去車身之「新實」字樣等），自應認其默示同意被告甲○○辦理
      過戶手續前仍繼續使用該公司名義行車（亦即借與營業名義），是揆諸前開說
      明，被告新實公司就外觀而言，其是否借與營業名義，仍具有選任之關係，並
      可隨時要求中止其借用關係，無形中對該借用名義者之營業使用其名義，仍有
      監督關係，故被告新實公司前開抗辯，即無足採。其在形式上既為被告己○○
      之僱用人，對於被告己○○前開侵權行為，亦應依法負連帶賠償責任。
六、次查，按損害之發生或擴大，被害人與有過失者，法院得減輕賠償金額，或免除
    之。重大之損害原因，為債務人所不及知，而被害人不預促其注意或怠於避免或
    減少損害者，為與有過失。前二項之規定，於被害人之代理人或使用人與有過失
    者，準用之，民法第二百十七條亦定有明文。而查，本件被告己○○駕駛曳引車
    行經閃黃號誌路口，雖未減速慢行反嚴重超速行駛而肇事，然原告丙○○於前開
    時、地行經閃紅號誌路口，屬支道車亦未讓左方幹道車先行，並疏未注意車前狀
    況及警戒車前動態，採取適當、必要及有效之閃避、煞車等安全措施而發生相撞
    ，亦經本院調閱本院八十九年度交訴字第六號刑事卷宗細閱無訛，故渠等之過失
    行為同為本件車禍之肇事原因，亦即原告丙○○（即原告乙○○、戊○○之使用
    人）對於本件損害之發生乃與有過失，且核事故發生過程，應由被告己○○及原
    告各負五成之過失責任為適當，則原告等人因本件事故所受之損失，自應減輕被
    告五成之賠償金額，合先敘明。茲就原告等人請求被告賠償費用應否准許，分述
    如次：
（一）原告乙○○部分：
      １、醫療費：原告受傷後於自八十八年十月三十日至同年十一月十五日於羅東
          聖母醫院住院十七日，支出醫療費用五千六百三十一元（已扣除健保給付
          數額），業據其提出羅東聖母醫住院病患醫療費用清單、診斷證明書各二
          件在卷為佐。而依原告所受傷害及各收據載明醫療費別，除其中證明書費
          二百元，非屬因治療而支出之費用應予扣除外，餘均屬因醫療上所必要之
          費用，自應屬原告之損失，原告自得請求賠償。至原告主張出院後購買中
          藥支出六萬零六百元，固據其提出發票收據四件為佐，然依該收據上所載
          項目乃購買蜂膠、精氣神丸、冬蟲夏草、靈芝等，為一般養身補品，難認
          與因前開傷勢所支出之必要醫療費用，故此部分之請求則難准許。因此，
          本項原告得請求之費用為五千四百三十一元。
      ２、工作損失：原告本於中醫診所工作，每月薪資二萬元，自八十八年十月三
          十日車禍發生日起至出院後，醫囑應療養至同年十二月底，計二個月薪資
          未取得，有工作證明書及診斷證明書各一件在卷可佐，且為被告所不爭，
          從而原告主張損失收入四萬元，應堪採信。。
      ３、增加生活負擔之費用：原告因車禍自八十八年十月三十日至同年十一月十
          五日共住院十七日，其間雖由親人看護，但無為加害人免責之意，每天為
          此增加一千八百元生活之支出，被告並未到庭爭執或具狀陳述其意見，且
          依原告因本件車禍受有頭部挫傷、左臉撕裂傷、挫傷、左側第六、七肋骨
          骨折、左側氣血胸、氣喘、右手挫傷等傷害，其傷勢客觀上確有請看護照
          顧之必要性，核其主張住院之日數、金額尚無不合，則原告主張其增加生
          活支出三萬零六百元，應屬可採。
      ４、精神損失：查原告因本件車禍受有頭部挫傷、左臉撕裂傷、挫傷、左側第
          六、七肋骨骨折、左側氣血胸、氣喘、右手挫傷等傷害，傷勢非輕，其身
          體、精神確實受有極大痛苦，本院斟酌實際情況，及兩造之身分、地位，
          資力等情況，認原告之請求於十五萬元之範圍內為適當，應予准許，餘此
          數額則無理由，尚難准許。
      前開各項合計二十二萬六千零三十一元。因本件原告乙○○乘坐原告丙○○駕
      駛之車輛，丙○○為其使用人，對車禍發生為共同肇事原因，係與有過失，故
      被告只應負擔其中五成之金額，即十一萬三千零一十六元（元以下，四捨五入
      ），原告自陳已依強制汽車責任險領取六千七百四十八元，前開數額自應予扣
      除，故被告尚應給付原告乙○○十萬六千二百六十八元。
（二）原告戊○○部分：
      １、醫療費：原告受傷後於自八十八年十月三十日至同年十一月三日於羅東聖
          母醫院住院五日，支出醫療費用二千八百二十四元（已扣除健保給付數額
          ），業據其提出羅東聖母醫住院病患醫療費用清單、醫療費用收據、診斷
          證明書各一件在卷為佐。而依原告所受傷害及各收據載明醫療費別，均屬
          因醫療上所必要之費用，自屬原告之損失得請求賠償。至原告主張出院後
          購買中藥支出一萬三千三百元，固據其提出發票收據二件為佐，然依該收
          據上所載項目乃購買梅片、羚羊、牛黃、射香、熊膽、珠貝、七厘散等，
          並無醫囑證明，且兼為養身補品，難認為因前開傷勢所支出之必要醫療費
          用，故此部分之請求則難准許。因此，本項原告得請求之費用為二千八百
          二十四元。
      ２、增加生活負擔之費用：原告因車禍自八十八年十月三十日至同年十一月三
          日住院五日，雖其主張期間由親人看護，但無為加害人免責之意，每天為
          此增加一千八百元生活之支出，然依原告所提出之診斷證明書所示，其因
          本件車禍受有頭部挫傷、左耳撕裂傷、左前臂撕裂傷、腹部挫傷等傷害，
          前開傷勢在客觀上尚無行動不便，致需僱請看護照顧之必要性，故其此部
          分九千元之主張，均難准許。
      ３、精神損失：查原告因本件車禍受有頭部挫傷、左耳撕裂傷、左前臂撕裂傷
          、腹部挫傷等傷害，受傷多處，其身體、精神確實受有痛苦，本院斟酌實
          際情況，及兩造之身分、地位，資力等情況，認原告之請求於五萬元之範
          圍內為適當，應予准許，餘此數額則無理由，尚難准許。
      前開各項合計五萬二千八百二十四元。因本件原告戊○○乘坐原告丙○○駕駛
      之車輛，丙○○為其使用人，對車禍發生為共同肇事原因，係與有過失，故被
      告只應負擔其中五成之金額，即二萬六千四百一十二元，原告自陳已依強制汽
      車責任險領取二千八百二十四元，前開數額自應予扣除，故被告尚應給付原告
      戊○○二萬三千五百八十八元。
（三）原告丙○○部分：
      １、醫療費：原告受傷後於自八十八年十月三十日至同年十一月十七日於羅東
          聖母醫院住院十九日，支出醫療費用六千四百七十一元（已扣除健保給付
          數額），業據其提出羅東聖母醫住院病患醫療費用清單、診斷證明書各二
          件在卷為佐。而依原告所受傷害及各收據載明醫療費別，除其中證明書費
          二百元，非屬因治療而支出之費用應予扣除外，餘均屬因醫療上所必要之
          費用，應屬原告之損失，原告自得請求賠償。至原告主張出院後購買中藥
          支出五萬九千四百元，固據其提出發票收據四件為佐，然依該收據上所載
          項目乃購買蜂膠、精氣神丸、冬蟲夏草、靈芝等，為一般養身補品，難認
          與因前開傷勢所支出之必要醫療費用，故此部分之請求則難准許。因此，
          本項原告得請求之費用為六千二百七十一元。
      ２、工作損失：原告本於工廠工作，每月薪資二萬八千元，自八十八年十月三
          十日車禍發生日起至出院後，醫囑應療養至同年十二月底，計二個月薪資
          未取得，有工作證明書及診斷證明書各一件在卷可佐，且為被告所不爭，
          從而原告主張損失收入五萬六千元，應堪採信。
      ３、增加生活負擔之費用：原告因車禍自八十八年十月三十日至同年十一月十
          五日共住院十七日，其間雖由親人看護，但無為加害人免責之意，每天為
          此增加一千八百元生活之支出，被告並未到庭爭執或具狀陳述其意見，且
          依原告因本件車禍受有頭部外傷併顏面多處撕裂傷、下唇撕裂傷、挫擦傷
          、腹部鈍傷併內出血、脾臟撕裂傷（脾臟破裂合併血腫）等傷害，其傷勢
          客觀上確有請看護照顧之必要性，惟原告自陳送醫後住院十九日，其中有
          二日在加護病房，則於加護病房期間已有護士為全天候之醫護，自無另行
          僱請看護之必要，核其主張住院之日數應以十七日為有據，至每日數額則
          無不合，因此原告主張其增加生活支出三萬零六百元之主張，應屬可採。
      ４、精神損失：查原告因本件車禍受有頭部外傷併顏面多處撕裂傷、下唇撕裂
          傷、挫擦傷、腹部鈍傷併內出血、脾臟撕裂傷（脾臟破裂合併血腫）等傷
          害，傷勢非輕，其身體、精神確實受有極大痛苦，本院斟酌實際情況，及
          兩造之身分、地位，資力等情況，認原告之請求於十五萬元之範圍內為適
          當，應予准許，餘此數額則無理由，尚難准許。
      前開各項合計二十四萬二千八百七十一元。因原告丙○○之過失行為，乃為本
      件車禍發生之共同肇事原因，係與有過失，故被告只應負擔其中五成之金額，
      即十二萬一千四百三十六元（元以下，四捨五入），原告自陳已依強制汽車責
      任險領取八千七百四十八元，及被告己○○已給付九萬元，前開數額自應予扣
      除，故被告尚應給付原告丙○○二萬二千六百八十八元。
七、綜上，原告主張渠等因被告己○○之侵權行為而受有損害，被告己○○應依法賠
    償，而被告新實公司及被告甲○○分別為其形式上及實質上之僱用人，亦應與之
    負連帶賠償責任，乃屬依法有據。故原告請求被告應連帶給付原告乙○○十萬六
    千二百六十八元、原告戊○○二萬三千五百八十八、原告丙○○二萬二千六百八
    十八元，及均自八十九年十一月一日起至清償日止，按年息百分之五計算之利息
    ，為有理由，應予准許。至原告其餘逾此部分之請求，則無理由，均應予駁回。
八、原告及被告新實公司均陳明願供擔保，聲請宣告假執行及免為假執行，經核原告
    勝訴部份，核無不合，爰分別酌定相當之擔保金額宣告之；至原告敗訴部分假執
    行之聲請，則因訴之駁回而失所附麗，不予准許。
據上論結，本件原告之訴為一部有理由，一部無理由，依民事訴訟法第三百八十五條
第一項、第七十九條但書、第三百九十條第二項、第三百九十二條，判決如主文。
中　　　華　　　民　　　國　　  九十一　　年　　　六　　　月　　二十　　日
                                臺灣宜蘭地方法院民事庭
~B法　　　官　林翠華
右為正本係照原本作成。
如不服本判決，應於判決送達後廿日內向本院提出上訴狀（應附繕本）。
中　　　華　　　民　　　國　　　九十一　　年　　　六　　　月　　二十四　日
~B法院書記官　沈峰巨
